【裁判字號】    90,交訴,97
【裁判日期】    900906
【裁判案由】    過失致死等
【裁判全文】
臺灣屏東地方法院刑事判決                            九十年度交訴字第九七號
    公  訴  人  臺灣屏東地方法院檢察署檢察官
    被      告  甲○○
    指定辯護人  本院公設辯護人  張宏惠
右列被告因過失致死等案件，經檢察官提起公訴（九十年度偵字第三一五一號），本
院判決如左：
    主  文
甲○○因過失致人於死，處有期徒刑肆月，如易科罰金，以佰元折算壹日；又駕駛
動力交通工具肇事致人死亡而逃逸，處有期徒刑陸月，如易科罰金，以佰元折算壹
日。應執行有期徒刑玖月，如易科罰金，以佰元折算壹日。
被訴遺棄致死部分無罪。
    事  實
一、甲○○於民國九十年四月三十日下午九時許，在屏東縣麟洛鄉運動公園附近做南
    二高工程工作下班後，即駕駛其所有車牌號碼ＷＩ─九五六六號自用小客車，以
    由北至南方向，從上開南二高工程之工作處所，沿台二十七線往東港鎮方向，欲
    回其位於同縣新園鄉○○村○○路一一五號之住處，嗣於同日下午九時五十六分
    ，駕駛前揭小客車途經同縣萬丹鄉○○路與香社路之設有交通號誌交岔路口時，
    本應注意該路段之最高時速限制五十公里，且車輛行至設有交通號誌之交岔路口
    時，駕駛人除應減速慢行外，並應注意車前狀況，及隨時採取必要之安全措施，
    而依其駕駛能力及依當時天候為陰天、夜間有照明、該路段路面乾燥並無缺陷，
    亦無障礙物、視距良好等情況，並無不能注意之情形，竟疏未注意，即貿然以時
    速約七十公里快速駛越該交岔路口，致於該中興路之南下車道處，撞及當時騎乘
    腳踏車，以由東往西方向，沿同鄉○○路，欲橫越中興路至對面住處之陳昭輝，
    陳昭輝被撞後，人與車飛至離肇事地點約十餘公尺外處，並受有頭部外傷併顱骨
    骨折等傷害，詎甲○○駕駛上開動力交通工具肇事，致陳昭輝受傷，竟未下車察
    看，明知陳昭輝受有上開傷勢，既未親自或召請他人救助陳昭輝，亦未報警處理
    ，見四下無人，即另行起意，駕車逃逸，致陳昭輝後經路人許良聲及附近檳榔攤
    老闆娘發現，並通知其家屬將其送往屏東空軍醫院急救後，仍於同日十一時十五
    分許不治死亡。嗣經警依現場所遺留之肇事車輛所有之右大燈下飾條一枚之證物
    ，判定該肇事車輛為福特公司所產製之天王星灰色車系後，清查轄區內同型車款
    之車輛，其間曾兩次前往甲○○住處，欲勘驗其所有前揭車輛，但因均未能順利
    勘驗該車，乃將該車列為重點清查對象後，甲○○犯行未被偵查機關發覺前，即
    於同年五月十六日上午十時許，自動向警投案，並接受裁判。
二、案經乙○○訴由屏東縣警察局屏東分局報請臺灣屏東地方法院檢察署檢察官偵查
    起訴。
    理  由
壹、有罪部分：
一、訊據被告甲○○坦承於右開時地，駕車肇事逃逸之事實不諱，並有道路交通事故
    調查報告表一紙在卷足憑，而道路交通事故調查報告表上「報案人」一欄為空白
    ，而肇事經過摘要欄中記載Ｂ車行駛至路口未減速，而撞及Ａ車肇事逃逸等情，
    且被告亦於偵查中自承伊當時緊張，不知如何處理，停一下再跑等語（見偵查卷
    第八頁），是被告在主觀上對於有人因其駕駛動力交通工具肇事而受傷害之事實
    已有所認識，但被告竟然一去不回，足見其確有逃逸之意，因此其公共危險之犯
    行應堪認定。
二、另訊之被告坦承於右開時地駕車肇事致被害人陳昭輝死亡之事實，核與告訴人乙
    ○○、丙○○指訴之情節相符，並有道路交通事故調查報告表一紙、肇事車輛比
    對相片十二幀、輇豐汽車公司估價單一紙在卷可稽及扣案之肇事車輛右大燈下飾
    條一枚可資佐證，而被害人陳昭輝因此受傷死亡，亦經檢察官督同法醫師相驗屬
    實，製有相驗筆錄、相驗屍體證明書、驗斷書在卷可憑。按行車速度，依標誌規
    定，不得超速行駛，道路交通安全規則第九十三條定有明文。依道路交通事故調
    查報告表可知，本件肇事路段其速限為五十公里，而被告於偵查中自承伊當時車
    速約七十公里等語（見偵查卷第七頁反面），復參以被害人所騎乘之腳踏車嚴重
    扭曲變形之情形，其所稱當時車速為七十公里，應堪採信，其有超速行駛而違反
    上述道路交通規則至明，而參以當時之天候、視距、道路狀況均屬良好，被告已
    駕車多年，若稍加注意，即可避免本件車禍之發生，竟疏未注意及此，以致肇事
    ，被告顯有過失責任，又本件被害人陳昭輝雖闖紅燈亦同有過失責任，但其二人
    過失行為既併合為本件車禍發生之原因，被告過失責任仍不能因此抵銷或解免，
    又被害人之死亡既因被告之過失行為所致，二者間具有相當因果關係，本件事證
    明確，被告過失致死之犯行亦堪以認定。
三、核被告所為係犯第二百七十六條第一項之過失致死罪、刑法第一百八十五條之四
    之肇事逃逸罪。又刑法第六十二條所稱之「發覺」，須有偵查犯罪權限之機關或
    人員，有確切之根據而得為合理之可疑者，始足當之，若僅單純主觀上之懷疑，
    尚與該條所稱之發覺不符，而當時查緝本案之警員林福全僅主觀上覺得被告很可
    疑，且轄區尚有五台同款車輛尚未清查，即難謂已有確切而合理之可疑，是被告
    於肇事後，自行向警方投案，是被告既已向該管公務員申述犯罪事實，而不逃避
    接受裁判，已合於刑法第六十二條前段所定對於未發覺之犯罪自首而接受裁判之
    要件，應依該條規定減輕其刑。被告所犯上開二罪間，其犯意各別，構成要件互
    異，應分論併罰。爰審酌被告素行、品行、過失程度、被害人亦同有過失責任，
    所生危害，惟已與被害人家屬達成民事和解及犯後態度等一切情狀，分別量處如
    主文所示之刑，並均諭知易科罰金之折算標準，及定其應執行之刑。
貳、無罪部分：
一、公訴意旨略以：被告甲○○於上開時地撞及被害人陳昭輝倒地受傷，陳昭輝已陷
    於無自救力之人，被告甲○○本有義務將其送醫急救，竟不為其生存上所必要之
    扶助、保護而駕車離去，被害人陳昭輝因被告甲○○遺棄之行為而發生死亡之結
    果，因認其犯有刑法第二百九十四條第二項之遺棄致死罪嫌。
二、經查：被害人陳昭輝係在其住處附近之路口遭被告所駕駛之上開自小客車撞及，
    且事故發生後告訴人即被害人陳昭輝之子旋即外出察看，而警方到場處理時，救
    護車也馬上將被害人送往屏東空軍醫院急救之事實，業據告訴人乙○○於警訊及
    偵查中指述甚詳（見九十年五月一日警訊筆錄、相驗卷第十七頁）。而本件被害
    人陳昭輝經撞擊後受有頭部外傷併顱骨骨折，有驗斷書可證，此傷勢相當嚴重，
    一般年輕力壯之人遇此重傷，存活機率，極其微小，被害人陳昭輝係一年逾七十
    之老人，受此重傷，其存活之機率更微乎其微，且被害人陳昭輝係立即被送醫急
    救後一小時又三十分鐘死亡，足證其並無救治存活之可能，本件被告甲○○縱下
    車救治被害人仍不免發生死亡之結果，亦即被害人陳昭輝之死亡並非因被告之遺
    棄行為所致，此與刑法第二百九十四條第二項遺棄致死罪之要件不同，自難令其
    負遺棄致死刑責，此外復查無其他確切證據足以證明被告有遺棄致死之犯行，其
    犯罪即屬不能證明，自應為其無罪之諭知。
據上論斷，應依刑事訴訟法第二百九十九條第一項前段、第三百零一條第一項，刑法
第十一條前段、第一百八十五條之四、第二百七十六條第一項、第六十二條前段、第
四十一條一項前段、第二項，罰金罰鍰提高標準條例第一條前段、第二條，判決如主
文。
本案經檢察官趙燕利到庭執行職務。
中      華      民      國      九十      年      九    月      六      日
                                      臺灣屏東地方法院刑事第三庭
                                          審判長法  官  黃國永
                                                法  官  陳姵君
                                                法  官  余德正
右正本證明與原本無異。
對於本判決如有不服應於收受送達後十日內向本院提出上訴書狀上訴於台灣高等法院
高雄分院並按他造當事人之人數附具繕本。
                                                書記官  謝博興
中      華      民      國      九十      年      八    月    六      日
附錄本判決論罪之法條：
刑法第一百八十五條之四
駕駛動力交通工具肇事，致人死傷而逃逸者，處六月以上五年以下有期徒刑。
刑法二百七十六條第一項
因過失致人於死者，處二年以下有期徒刑、拘役或二千元以下罰金。


司法院資訊處製作；財團法人民間司法改革基金會備份。
